臺灣桃園地方法院刑事判決
111年度交易字第100號
公  訴  人  臺灣桃園地方檢察署檢察官 
被      告  石韓凌





上列被告因過失傷害案件，經檢察官聲請以簡易判決處刑（110
年度偵字第22443號），本院認不宜以簡易判決處刑（110年度桃
交簡字第1680號），依通常程序審理，判決如下：
    主  文
石韓凌犯無駕駛執照駕車過失傷害致人重傷罪，處有期徒刑拾月
。
    事  實
一、石韓凌未領有自用小客車之駕駛證照，卻於民國109年10月2
    日晚間9時13分許前之某時許，無照駕駛車牌號碼0000-00號
    自用小客車，沿桃園市中壢區榮民路往南向直行，嗣於同日
    晚間9時13分許，行經桃園市中壢區榮民路與興安二街路口
    ，本應注意車前狀況，而依當時天候晴、夜間有照明、柏油
    路面乾燥、無缺陷且無障礙物、視距良好等情況，並無不能
    注意之情事，竟疏未注意及此，貿然前行，適有行人孔憲萍
    自上開路口步行橫越榮民路之車道，石韓凌因而駕車碰撞孔
    憲萍，致孔憲萍受傷倒地，並受有硬腦膜上出血、硬腦膜下
    出血、蜘蛛膜下腔出血併顱骨切開術後、頭部外傷併顱骨骨
    折、左側顱內出血、骨盆骨折、肺炎併呼吸器依賴、尿路感
    染等傷勢，經治療後，仍受有創傷性硬腦膜下出血、腦震盪
    、硬膜上出血，伴有24小時意識喪失等無法自理生活之重傷
    害。石韓凌於肇事後，在有偵查犯罪權限之公務員知悉其犯
    行前，即向據報前往處理之警員自首，承認其肇事而願接受
    裁判，始查悉上情。
二、案經臺灣桃園地方檢察署檢察官指定劉建華擔任代行告訴人
    並提起告訴暨由臺灣桃園地方檢察署檢察官偵查後聲請以簡
    易判決處刑。
    理  由
壹、程序部分
  ㈠按告訴乃論之罪，無得為告訴之人或得為告訴之人不能行使
    告訴權者，該管檢察官得依利害關係人之聲請或依職權指定
    代行告訴人，刑事訴訟法第236條第1項定有明文；又按告訴
    乃論之罪，在法院審理中，可由得為告訴之人向檢察官或司
    法警察官補為告訴，再由檢察官或司法警察官將該告訴狀或
    言詞告訴之筆錄移送法院，以補正訴追要件（最高法院73年
    台上字第4314號判例意旨參照）。查被害人孔憲萍於109年1
    0月2日發生本案交通事故後，即伴有31分鐘至59分鐘意識喪
    失之初期照護，且硬膜上出血，迄至109年12月23日，被害
    人孔憲萍已患有腦震盪，伴有24小時以上意識喪失，未回復
    到先前之意識，硬膜上出血，伴有超過24小時意識喪失，不
    能回復到先前呼吸器依賴狀態，有衛生福利部桃園醫院110
    年11月22日桃醫醫字第1101912805號函暨病歷紀錄1份在卷
    可佐（見本院110年度桃交簡字第1680號卷第49頁至第454頁
    ），顯見被害人孔憲萍於本案交通事故發生後，已無法行使
    告訴權；又被害人孔憲萍並無配偶，此有被害人孔憲萍之個
    人戶籍資料查詢結果附卷可查（見桃園地檢110年度他字第4
    55號卷第31頁），故本案已無得為告訴之人，是檢察官於本
    案繫屬本院後之111年5月25日指定被害人孔憲萍之子劉建華
    擔任代行告訴人，劉建華並當庭對被告提出告訴，有臺灣桃
    園地方檢察署111年5月26日桃檢秀周111蒞3800字第1119059
    375號函暨筆錄1份在卷可佐（見本院111年度交易字第100號
    卷第53頁至第59頁），揆諸前揭說明，本案業經合法告訴而
    補正訴追要件。
  ㈡本判決所引用之供述及非供述證據，檢察官、被告石韓凌對
    於證據能力均無爭執，迄本案言詞辯論終結前，檢察官、被
    告均無聲明異議（見本院111年度交易字第100號卷第27頁、
    第33頁至第34頁、第74頁至第75頁），本院審酌各該證據之
    取得非違法，且各該證據與本案待證事實俱有關連性，認為
    以之作為本案證據亦屬適當，依法自均有證據能力。
貳、實體部分
一、得心證所憑之依據及理由
  ㈠前揭犯罪事實，業據被告於本院準備程序及審理期日均坦承
    不諱（見本院111年度交易字第100號卷第26頁、第34頁、第
    74頁），並有道路交通事故現場圖、道路交通事故調查報告
    表㈠㈡、證號查詢汽車駕駛人資料、車號查詢汽車車籍資料各
    1份、現場照片暨監視器畫面截圖16張、衛生福利部桃園醫
    院診斷證明書3紙、110年11月22日桃醫醫字第1101912805號
    函暨病歷紀錄1份及本院勘驗筆錄暨附件1份在卷可佐（見桃
    園地檢110年度他字第455號卷第35頁至第41頁、第45頁至第
    47頁、第55頁至第73頁、本院110年度桃交簡字第1680號卷
    第37頁至第38頁、第41頁至第43頁、第49頁至第454頁），
    足認被告上開任意性自白核與事實相符，堪以採信。
　㈡按汽車行駛時，駕駛人應注意車前狀況及兩車並行之間隔，
    並隨時採取必要之安全措施，不得在道路上蛇行，或以其他
    危險方式駕車，道路交通安全規則第94條第3項定有明文，
    本件被告雖未領有自用小客車之駕駛證照，有上開證號查詢
    汽車駕駛人資料可佐，然其為智識正常之成年人，對於上開
    交通規則仍應自知甚詳，並負有上開注意義務，而本件事故
    發生當時天候晴、夜間有照明、柏油路面乾燥、無缺陷且無
    障礙物、視距良好，並無不能注意之情形，有前揭道路交通
    事故調查報告表㈠1紙、監視器畫面截圖4張在卷可佐，被告
    於109年10月2日晚間9時13分許，駕駛車牌號碼0000-00號自
    用小客車，沿桃園市中壢區榮民路往南向直行，行經桃園市
    中壢區榮民路與興安二街，若有切實注意車前狀況，當可見
    被害人孔憲萍自上開交岔路口之路旁橫越榮民路之車道，有
    本院勘驗筆錄1份暨附件在卷可佐（勘驗結果詳如附表一所
    示，見本院110年度桃交簡字第1680號卷第37頁至第38頁、
    第41頁至第43頁），被告卻疏未注意及此，然貿然直行追撞
    橫越馬路之被害人孔憲萍，被告對於本件交通事故之發生具
    有前述過失甚明。
　㈢按重傷者，謂下列傷害：1.毀敗或嚴重減損一目或二目之視
    能；2.毀敗或嚴重減損一耳或二耳之聽能；3.毀敗或嚴重減
    損語能、味能或嗅能；4.毀敗或嚴重減損一肢以上之機能；
    5.毀敗或嚴重減損生殖之機能；6.其他於身體或健康，有重
    大不治或難治之傷害，刑法第10條第4項定有明文。所謂嚴
    重減損，係指所受之傷害，經過相當之診治，雖未完全喪失
    機能，但不能回復原狀而嚴重減損效能者而言。查被害人孔
    憲萍於本件交通事故發生當日（即109年10月2日）即前往衛
    生福利部桃園醫院急診就診，於109年10月8日進行顱骨切開
    手術，於109年10月29日轉入呼吸照護中心，並診斷受有硬
    腦膜上出血、硬腦膜下出血、蜘蛛膜下腔出血併顱骨切開術
    後、頭部外傷併顱骨骨折、左側顱內出血、骨盆骨折、肺炎
    併呼吸器依賴、尿路感染等傷勢，有衛生福利部桃園醫院診
    斷證明書3紙在卷可佐（見桃園地檢110年度他字第455號卷
    第35頁至第39頁），復經本院依職權函詢衛生福利部桃園醫
    院本件被害人孔憲萍之傷勢，函詢結果為被害人孔憲萍迄今
    仍受有創傷性硬腦膜下出血、腦震盪、硬膜上出血，伴有24
    小時意識喪失等無法自理生活之傷勢，且被害人孔憲萍於受
    傷1年後日常生活仍無法自理，有衛生福利部桃園醫院110年
    11月22日桃醫醫字第1101912805號函暨病歷資料1份在卷可
    佐（見本院110年度桃交簡字第1680號卷第49頁至第454頁）
    ，是以，被害人孔憲萍經治療後，仍有24小時意識喪失之情
    況，且無法自理日常生活，足認被害人孔憲萍之傷勢已達難
    以治癒之程度，核屬刑法第10條第4項第6款規定之重傷，被
    害人孔憲萍既係因遭被告撞擊而受有上揭傷害，被告之過失
    行為與被害人孔憲萍之所受重傷害結果間，即有相當因果關
    係。
　㈣綜上，本案事證已臻明確，被告犯行足堪認定，應依法論科
    。
二、論罪科刑
　㈠按道路交通管理處罰條例第86條第1項關於汽車駕駛人，無駕
    駛執照駕車、酒醉駕車、吸食毒品或迷幻藥駕車、行駛人行
    道或行經行人穿越道不依規定讓行人優先通行，因而致人受
    傷或死亡，依法應負刑事責任者，加重其刑至二分之一之規
    定，係就刑法第276條第1項之過失致人於死罪、同條第2項
    之業務過失致人於死罪，同法第284條第1項之過失傷害（及
    致重傷）罪、同條第2項之業務過失傷害（及致重傷）罪之
    基本犯罪類型，對於加害人為汽車駕駛人，於從事駕駛汽車
    之特定行為時，或於行駛人行道、行經行人穿越道之特定地
    點，不依規定讓行人優先通行，因而致人受傷或死亡之特殊
    行為要件予以加重處罰，已就上述刑法第276條第1項、第2
    項，第284條第1項、第2項各罪犯罪類型變更之個別犯罪行
    為予以加重，而成另一獨立之罪名，自屬刑法分則加重之性
    質（最高法院92年度第1次刑事庭會議決議、99年度台非字
    第198號判決亦同此旨）。本件被告無駕駛證照駕駛車牌號
    碼0000-00號自用小客車，有上開證號查詢汽車駕駛人資料1
    紙在卷可佐，因而致被害人孔憲萍受有前開傷害，故核被告
    所為，係犯道路交通管理處罰條例第86條第1項、刑法第284
    條後段之汽車駕駛人無駕駛執照犯過失致重傷害罪，並應依
    道路交通管理處罰條例第86條第1項規定加重其刑。聲請簡
    易判決處刑要旨雖認被告係犯道路交通管理處罰條例第86條
    第1項、刑法第284條前段之汽車駕駛人無駕駛執照過失傷害
    罪，惟因社會基本事實同一，本院於準備程序與審理時業已
    諭知上開罪名（見本院111年度交易字第100號卷第25頁至第
    26頁、第31頁至第32頁），使被告及公訴人為攻擊、防禦，
    爰依法變更起訴法條。
　㈡又實質上或裁判上一罪之案件，檢察官就犯罪事實一部起訴
    者，依刑事訴訟法第267條規定，其效力及於全部，受訴法
    院基於審判不可分原則，對於未經起訴之其餘事實，應合一
    審判，此為犯罪事實之一部擴張，不發生變更起訴法條問題
    （最高法院97年度台上字第6351號判決意旨參照）。聲請簡
    易判決處刑意旨雖僅記載被害人孔憲萍之傷勢為硬腦膜上出
    血、硬腦膜下出血及蜘蛛膜下腔出血等傷勢，而漏未提及被
    害人孔憲萍受有蜘蛛膜下腔出血併顱骨切開術後、頭部外傷
    併顱骨骨折、左側顱內出血、骨盆骨折、肺炎併呼吸器依賴
    、尿路感染等傷勢，以及經治療後，仍受有創傷性硬腦膜下
    出血、腦震盪、硬膜上出血，伴有24小時意識喪失等無法自
    理生活之重傷害等情，然此乃傷害程度之差異，犯罪事實則
    屬相同，就此同一過失行為所致之結果，屬於事實之擴張，
    為實質上同一案件，為聲請簡易判決效力所及，基於審判不
    可分原則，本院自得併予審酌。
　㈢刑之減輕部分
　　本件被告於肇事後留在現場，並於有偵查犯罪權限之機關或
    公務員知悉本件犯罪人之前，即員警前往現場處理時，當場
    承認其為肇事人，並表示願意接受裁判，有桃園市政府警察
    局中壢分局中壢交通中隊道路交通事故肇事人自首情形紀錄
    表1紙在卷可佐（見桃園地檢110年度他字第455號卷第53頁
    ），符合刑法第62條前段自首之規定，爰依法減輕其刑，並
    依刑法第71條第1項之規定先加重其刑後減輕之。
　㈣爰以行為人責任為基礎，審酌案發當時不論路況、視距均屬
    良好，被告駕駛車輛卻未遵守上開交通規則，漠視其他用路
    人生命、身體、財產安全之心態，並致使被害人孔憲萍受有
    事實欄所載之重傷害，不僅對被害人孔憲萍造成終生無法回
    復之嚴重傷害，更間接增加其家屬照顧之負擔，所為自應嚴
    予非難，並審酌被告犯後雖坦承犯行，惟迄今均未與被害人
    孔憲萍或代行告訴人達成和解或取得渠等之原諒之犯後態度
    （見本院111年度交易字第100號卷第28頁、第34頁至第35頁
    ），併審酌被告於警詢時自陳國中畢業之智識程度、家庭經
    濟狀況小康、職業為服務業（見桃園地檢110年度他字第455
    號卷第19頁）暨代行告訴人之量刑意見（見本院111年度交
    易字第100號卷第75頁）等一切情狀，量處如主文所示之刑
    ，以資懲儆。
三、據上論斷，應依刑事訴訟法第452條、第299條第1項前段、
    第300條，道路交通管理處罰條例第86條第1 項，刑法第284
     條後段、第62條前段，刑法施行法第1 條之1 第1 項，逕
    以簡易判決處如主文所示之刑。
本案經檢察官詹佳佩聲請簡易判決處刑，檢察官周彤芬到庭執行
職務。
中　　華　　民　　國　　111 　年　　7 　　月　　8 　　日
                  刑事第一庭    法　官　潘曉萱
以上正本證明與原本無異。
如不服本判決應於收受判決後20日內向本院提出上訴書狀，並應
敘述具體理由。其未敘述上訴理由者，應於上訴期間屆滿後20日
內向本院補提理由書(均須按他造當事人之人數附繕本)「切勿逕
送上級法院」。 
　　　　　　　　　　　　　　    書記官　黃宜貞
中　　華　　民　　國　　111 　年　　7 　　月　　11　　日
本案論罪科刑法條：
中華民國刑法第284條
因過失傷害人者，處1年以下有期徒刑、拘役或10萬元以下罰金
；致重傷者，處3年以下有期徒刑、拘役或30萬元以下罰金。

附表一
編號 勘驗標的 勘驗結果   1 監視器畫面 21：17：57，畫面中可見本案路口設有 黃色網狀線，榮民路為未劃設慢車道之 雙向二車道。被害人行走於本案路口， 欲穿越榮民路；21：18：02，被害人於 本案路口與榮民路向北車道中間交界處 靜止站立，左右擺頭確認車況後，繼續 行走本案路口、穿越榮民路；21：18： 09，被害人穿越榮民路向北車道，行走 至榮民路向南車道與本案路口交界處。 被告所駕自用小客車於榮民路向南車道 保持速度直行，逐漸靠近本案路口；2 1：18：10，被害人持續行走於本案路 口與榮民路向南車道交界處。被告所駕 自用小客車持續直行於榮民路向南車 道、駛近本案路口，並未減速。此時被 害人與被告所駕自用小客車距離甚近； 21：18：11-21 ：18：12，被告所駕自 小客車車頭撞擊被害人。